臺灣臺南地方法院刑事判決　　　　　　　95年度交易字第96號
公　訴　人　臺灣臺南地方法院檢察署檢察官
被　　　告　甲○○
上列被告因公共危險案件，經檢察官提起公訴（95年度偵緝字第
785號），本院判決如下：
    主  文
甲○○服用酒類，不能安全駕駛動力交通工具而駕駛，處有期徒
刑肆月，如易科罰金，以銀元參佰元即新臺幣玖佰元折算壹日。
    事  實
一、甲○○於民國92年間，因酒後駕車之公共危險罪，經本院臺
    南簡易庭，以92年度南交簡字第139號案，判處罰金銀元400
    00元執行完畢，仍不知悔改。明知飲用酒類不能安全駕駛動
    力交通工具者，不得駕駛動力交通工具，竟仍自94年12月7
    日下午8時許起迄翌日 (8 日)凌晨1時許止，在臺南市○○
    街與民生路路口，飲用高粱酒已達不能安全駕駛之狀態下，
    於94年12月8日 (起訴書誤繕為95年)凌晨2時許，騎乘動力
    交通工具車牌號碼VBI-039號輕型機車，嗣於同日凌晨2時15
    分許，沿臺南市○○○街44巷，由南向北行至該路段35號前
    時，因不勝酒力，撞擊路旁之鐵桶及花盆，致受有：「頭部
    外傷併左顏面骨折」等傷害。嗣經警據報前往處理，並於同
    日凌晨3時38分許，對甲○○抽血檢驗酒精濃度後，發現其
    酒後血液酒精濃度值高達283MG/DL，換算成呼氣酒精濃度為
    1.415MG/L，而查獲上情。
二、案經臺南市警察局第二分局報請臺灣臺南地方法院檢察署檢
    察官偵查起訴。
    理  由
甲、程序部分：被告以外之人於審判外之陳述，雖不符刑事訴訟
    法第159條之1至第159條之4之規定，而經當事人於審判程序
    同意作為證據，法院審酌該言詞陳述或書面陳述作成時之情
    況，認為適當者，亦得為證據。刑事訴訟法第159條之5，定
    有明文。經查：證人黃吳秀琴於警詢中之證言既經被告於審
    判程序中同意作為證據 (見本院卷第45頁)，本院審酌該證
    言作成時之情況，認為適當，自得採為本案之證據。
乙、實體部分：
一、訊據被告甲○○對於上揭時地飲用酒類、撞擊路旁鐵桶及花
    盆，致受有上揭傷害；酒後血液酒精濃度值高達283MG/DL，
    換算成呼氣酒精濃度為1.415MG/L等事實固不否認，惟矢口
    否認有酒後駕車之犯行，辯稱：我沒有騎車，我是牽著車子
    走，我要拉剎車，結果不小心轉到油門所以肇事；我臉部的
    骨折不是這次車禍造成的云云。
二、經查：
  (一)被告於警詢中供稱：「當時我駕駛車號VB I-039號輕型機車
    」等語 (見警卷第1頁反面)；於檢察官偵查中供稱：「我一
    開始的時候有用騎的」等語 (見95年度偵緝字第785號卷，
    以下簡稱偵卷，第24頁)；於本院準備程序中供稱：「我這
    次喝酒後有騎車」、「我從環河街騎到府前路口，我就下來
    牽車」、「我前面講的是事實，該有罪就有罪。我認罪，因
    為我騎車出來的時候就有喝酒」等語 (見本院卷第43頁)，
    已一度坦承部分犯行在卷。
  (二)證人即為被告撞倒之鐵桶所有人黃吳秀琴於警詢中證稱：「
    我在住家內睡覺，聽見機車空轉吵鬧聲才外出查看」等語(
    見警卷第3頁)，足認被告肇事時撞擊聲甚大，足以將在睡覺
    之證人吵醒。又證人於檢察官偵查中經具結後證稱：「大鐵
    筒本來是直立的，但是後來被他撞倒了，花瓶也被他撞破一
    個」等語 (見偵卷第15頁)；再參酌：撞擊現場照片被告機
    車經撞擊後置物箱內物品散落地面之情形 (見警卷第6頁編
    號3照片及第7頁編號5照片)及被告所受之傷害為「頭部外傷
    併左顏面骨折」之傷害，足認被告肇事時撞擊力道甚大，以
    致造成大鐵筒倒地、被告顏面骨折、物品散落之情形。被告
    辯稱僅係牽機車步行，未注意誤轉油門加速以致肇事云云，
    焉能造成如此大之撞擊力道，其所辯實與常情不符。又被告
    於警詢中供稱：「我全身多處受傷，左顴骨、手指骨折」等
    語(見警卷第1頁反面)，已一度坦承其肇事後所受之傷害為
    「左顴骨骨折」之傷害；又被告肇事後經送國立成功大學醫
    治，其所受之傷害為「頭部外傷併左顏面骨折」之傷害，此
    有該院出具之診斷證明書附卷可稽 (見警卷第28頁)，足認
    被告辯稱此次肇事其未受顏面骨折之傷害云云，不足採信。
  (三)被告飲酒之地點在臺南市○○街與民生路路口 (見警卷第1
    頁、偵卷第23頁)，肇事地點在台南市○○區○○里○○○
    街44巷35號前，二者間相距約1公里 (見偵卷第24頁)；又被
    告飲酒後開始駕車之時間在95年12月8日凌晨2時許，被告肇
    事之時間約在當日凌晨2時15分 (見警卷第3頁、95年度偵字
    第2772號卷，第15頁，證黃吳秀琴之證言)，依被告所辯其
    於酒醉之情形下，於15分鐘內牽機車步行約1公里之距離，
    實與常情不符，而難以令人採信。
  (四)末查被告於醫院中經警詢問時，因體內酒精濃度偏高，而有
    泥醉及昏睡無法叫醒之情形，此有國立成功大學醫學院附設
    醫院94年12月8日出具之診斷證明書 (見警卷第28頁)及員警
    製作之刑法第185條之3案件測試觀察紀錄 (見警卷第25頁)
    各1 紙附卷可稽，以被告如此酒醉之狀況亦難認被告酒後有
    牽車步行1公里之能力。
  (五)綜上所述，足認被告所辯無非均係事後卸責之詞而不足採，
    此外復有：
    國立成功大學醫學院附設醫院緊急生化檢驗報告。
    現場照片7幀。
    車損暨被告受傷照片9幀。
    道路交通事故調查報告表(一)、(二)。
    道路交通事故現場圖、交通事故現場草圖。
    等件為證，本件事證已甚明確，被告犯行堪以認定。
三、新舊法比較：
  (一)刑法及刑法施行法業於94年2月2日經總統以華總一義字第09
    400014901號令修正公布，並於95年7月1日施行，參酌最高
    法院95年5月23日刑事庭第8次會議決議，新刑法第2條第1項
    之規定，係規範行為後法律變更所生新舊法律比較適用之準
    據法，於新刑法施行後，應適用新刑法第2條第1項之規定，
    為「從舊從輕」之比較。
  (二)修正前刑法第41條第1項前段規定易科罰金，得以1元以上3
    元以下折算壹日，又依被告行為時之易科罰金折算標準，修
    正前罰金罰鍰提高標準條例第2條前段（現已刪除）規定，
    就其原定數額提高為100倍折算1日，則本件行為時之易科罰
    金折算標準，至多以銀元300元折算1日，經折算為新臺幣後
    ，應以新臺幣900元折算為1日。惟修正後刑法第41條第1項
    前段則規定易科罰金，得以新臺幣1,000元、2,000元、3,00
    0元折算壹日，以舊法有利被告。而依95年6月14日修正公布
    、同年7月1日施行之刑法施行法第1條之1規定：「中華民國
    94年1月7日刑法修正施行後，刑法分則編所定罰金之貨幣單
    位為新臺幣（第1項）。94年1月7日刑法修正時，刑法分則
    編未修正之條文定有罰金者，自94年1月7日刑法修正施行後
    ，就其所定數額提高為30倍。但72年6月26日至94年1月7日
    新增或修正之條文，就其所定數額提高為3倍（第2項）」。
    考其立法理由，係因應修正後刑法施行後，依修正刑法第33
    條第5款規定，罰金貨幣單位已改為新臺幣，是以分則編各
    罪所定罰金之貨幣單位，自應配合上開規定修正，且新刑法
    施行後既已不再適用「現行法規所定貨幣單位折算新臺幣條
    例」，為使罰金數額趨於一致，避免衍生新舊法比較適用問
    題，以緩和實務適用法律之衝擊，於不變動罰金數額之前提
    下，而為制定（前揭條文立法意旨參照），是適用前揭條文
    之結果，僅貨幣單位由銀元改為新臺幣，其罰金數額實與舊
    刑法時代適用罰金罰鍰提高標準條例第1條額度相同，對於
    被告而言並不發生有利或不利之問題，非屬法律變更，當無
    須就新舊法比較適用，附此敘明。
四、核被告所為，係犯刑法第185條之3酒後駕車罪。爰審酌被告
    犯罪之動機、目的、手段、所生損害及犯罪後於證據明確之
    情形下，尤矢口否認犯行，難認犯後態度良好等一切情狀，
    量處如主文所示之刑並諭知易科罰金之折算標準，以資懲戒
    。公訴意旨雖求處判處被告有期徒刑8月，被告對此亦無意
    見 (見本院卷第57頁)，然本院參酌被告前次酒後駕車，僅
    判處罰金銀元40000元與此次有期徒8月之科刑範圍差距過大
    ，且被告此次酒後駕車係自撞證人黃秀琴違規放置於路旁之
    鐵筒及花盆，以至受有上述傷害，並未傷及其他車輛或行人
    ，造成之損害不大等情，應以主文所述之刑度為當，附此敘
    明。
據上論斷，應依刑事訴訟法第299條第1項前段，刑法第2條第1項
前段、第185條之3，刑法施行法第1條之1、第2項前段，廢止前
罰金罰鍰提高標準條例第2條，判決如主文。
本案經檢察官 乙○○ 到庭執行職務
中　　華　　民　　國　　96　　年　　4　　月　　30　　日
　　　　　　　　　    交通法庭  審判長  法 官   林英志
                                        法 官   鍾邦久
                                        法 官   蔡直青
以上正本證明與原本無異。
如不服本判決，應於判決送達後10日內，向本院提出上訴狀（應
附繕本）。
                                        書記官  劉鴻瑛
中　　華　　民　　國　　96　　年　　5 　　月　　3 　　日
附錄本件論罪科刑依據之法條：
中華民國刑法第185條之3
服用毒品、麻醉藥品、酒類或其他相類之物，不能安全駕駛動力
交通工具而駕駛者，處1年以下有期徒刑、拘役或3萬元以下罰金
